【裁判字號】    89,訴,2247
【裁判日期】    891027
【裁判案由】    期貨交易法等
【裁判全文】
臺灣高雄地方法院刑事判決                        八十九年度訴字第二二四七號
    公  訴  人  臺灣高雄地方法院檢察署檢察官
    被      告  乙○○
    選任辯護人  單文程
右列被告因期貨交易法等案件，經檢察官提起公訴（八十九年度偵字第一三四四一號
），本院判決如左：
    主  文
乙○○未經許可，擅自經營期貨顧問事業及其他期貨服務事業，處有期徒刑肆月。緩
刑參年。
如附表所示之物，均沒收。
    事  實
一、乙○○係設於高雄市○○○路四一０號六樓「嘉鑫財務管理顧問公司」（以下簡
    稱嘉鑫公司）之負責人兼總經理，明知該公司登記之營業項目限於（一）為國內
    工商業向國內外金融機構提供消息或媒介之顧問（不包括辦理融資保證授信業務
    ）（銀行業務除外）、（二）財務管理之諮詢分析診斷顧問業務（證券投資顧問
    除外）（會計師業務除外）、（三）不動產投資計畫分析之顧問業務、（四）黃
    金條塊、金幣、金飾進口及買賣業務（黃金出口除外以現貨交易為限）、（五）
  代理國內外廠商前項產品之經銷報價及投標業務、（六）國際外匯資訊之諮詢顧
    問業務（銀行業務除外）、（七）一般進出口貿易業務（許可業務除外）等事項
    ，並無從事期貨顧問事業或其他期貨服務之營業項目，竟未經財政部證券暨期貨
    管理委員會之許可發給許可證照，自民國八十八年十一月間起，透過在報紙刊登
    廣告、公司業務人員（俗稱ＡＥ）對外招攬等方式招攬客戶，從中引介客戶從事
    日幣、歐元、瑞士法朗、英磅等外幣保證金交易，其經營方式為由客戶與澳門「
    匯和投資發展（集團）有限公司」（以下簡稱匯和公司）簽訂外匯保證金交易契
    約書，並將至少一萬元美金匯至澳門匯和公司於澳門指定ＢＡＮＣＯ  ＷＥＮＧ
      ＨＡＮＧ  Ｓ．Ａ．Ｒ．Ｌ  ＷＩＮＧ  ＨＡＮＧ  ＢＡＮＫ之帳戶內作為外
    幣交易之保證金後，再將所簽訂之買賣協議書一份寄給匯和公司認章後，即完成
    雙方從事外幣保證金協議書之簽訂手續，另一份買賣協議書則由客戶收執，簽約
    後，客戶即可利用該公司所提供之電腦設備，向香港匯和公司詢價，作外匯行情
    與盤勢分析，再由客戶直接以該行所提供之電話自行決定向澳門匯和公司下單，
    從事日幣、歐元、瑞士法朗、英磅之外幣保證金交易。每次交易以口計算，每口
    （買賣一次合稱一口）一千美元，當日平倉每口保證金美金一千元，隔夜平倉每
    口保證金美金一千五百元，然客戶帳戶內之保證金少於未平倉過夜所需之保證金
    數額時，則不准其留倉隔夜，而由該行自動將該筆外幣在國際外匯市場賣出而平
    倉，且由匯和公司透過該公司傳真或親自交予日結單供客戶查核以計算客戶之盈
    虧。每口交易由澳門匯和公司抽得八十元美元之手續費，再由澳門匯和公司支付
    該公司新台幣（下同）八百元至一千二百元不等之仲介費匯入該公司帳戶內，再
    由該公司行按業務人員個人之績效分配予各人，而經營公司登記範圍以外之外幣
    保證金交易之顧問及其他相關服務業務。嗣於八十九年三月二十八日，經法務部
    調查局高雄市調查處循線在高雄市前鎮區○○○路四一０號六樓查獲，並當場扣
    得如附表所示之物。
二、案經法務部調查局高雄市調查處報請臺灣高雄地方法院檢察署檢察官偵查起訴。
    理  由
一、訊據被告乙○○固坦承伊未經證管會許可並發給證照，經營嘉鑫公司擔任負責人
    兼總經理，提供客戶商情資訊引介客戶與澳門匯和公司簽約，而由澳門匯和公司
    在國外地區代客戶從事現貨外幣保證金交易，及收受澳門匯和公司每交易一口所
    收取之手續費八十美元中之新台幣八百元至一千二百元不等之仲介費等情不諱，
    惟辯稱：伊合法引介客戶與國外公司簽約投資現貨外幣保證金交易，客戶係向澳
    門匯和公司下單交易，並由匯和公司抽取每口八十美元之手續費，伊公司並未向
    下單之客戶收取任何費用，僅無償提供資訊服務，故與期貨交易法第一百十二條
    第五款之構成要件有間；伊公司提供電腦資訊之看盤服務此業務亦符合嘉鑫公司
    營業項目中「國際外匯資訊之諮詢顧問業務」，自難認有違反公司法第十五條第
    一、三項云云。惟查：
（一）被告如何於上開時地，未經證管會許可並發給證照，而擅自經營「嘉鑫公司」
      ，提供各種外幣之即時匯價及諮詢、盤勢分析等資訊供客戶參考，及電話供客
      戶下單，並由澳門匯和公司按被告公司所招攬客戶從事期貨交易之金額比例計
      算仲介費匯入被告公司之帳戶等情，迭據被告於法務部高雄市調處調查中供承
      不諱，核與證人甲○○於法務部高雄市調處調查中證述情節相符，復有如附表
      所示之物品扣案可佐，是被告公司並非僅係無償提供資訊服務，其與澳門匯和
      公司實有相互依存之關係，自應認被告之行為確屬經營期貨交易法第八十七條
      之期貨顧問事業、其他期貨服務事業無訛。
（二）本件係於客戶與澳門匯和公司簽約並繳付外幣保證金後，得隨時應客戶之請求
      ，於保證金之倍數範圍內以自己之名義為客戶之計算，在外匯市場從事不同幣
      別間之即期或遠期買賣交易。且此項交易不須實際交割，一般都在當日或到期
      前以反方向交易軋平而僅結算買賣差價。此為實務上所稱之「外幣保證金交易
      」。而期貨交易法第三條第一項第四款所定之槓桿保證金交易，係指依其他期
      貨市場之規則或實務，當事人約定，一方支付價金一定成數之款項或取得他方
      授與之一定信用額度，雙方於未來特定期間內，依約定方式結算差價或交付約
      定物之契約，屬期貨交易之一種。雖本件外幣保證金契約之標的為外國貨幣（
      為現貨），且以訂約時所約定之現貨市場之匯價計算差價，惟因客戶得將契約
      延續至隔日，且若延續至隔日，則客戶由於契約延續之差價所獲致之損益，經
      澳門匯和公司確定後，即存入客戶外幣保證金帳戶或自其中扣除，此業據被告
      於法務部高雄市調查處供承甚明。準此，外幣保證金交易雖得於當日要求平倉
      ，惟客戶簽定外幣保證金契約時並不知何時會平倉，得視匯率之變動而決定平
      倉日，是該等契約具有約定於未來時間履行契約之性質。此種契約以其具有：
      （一）以保證金交易；（二）未來期間履約特性；（三）每日結算（mark to
      market）之期貨交易特有之結算制度，並於店頭市場交易，本院認為符合期貨
      交易法期貨交易契約之槓桿保證金契約之要件，為廣義期貨交易契約之一種，
      並有財政部八十七年五月二十六日（８７）台財證（七）第三三六七二號函一
      紙附卷可稽，合先敘明。
（三）本件由被告以「嘉鑫公司」之名義，向經濟部申請設立登記，此有該公司之營
      利事業登記證一紙扣案可憑，又嘉鑫公司登記之營業項目限於（一）為國內工
      商業向國內外金融機構提供消息或媒介之顧問（不包括辦理融資保證授信業務
      ）（銀行業務除外）、（二）財務管理之諮詢分析診斷顧問業務（證券投資顧
      問除外）（會計師業務除外）、（三）不動產投資計畫分析之顧問業務、（四
      ）黃金條塊、金幣、金飾進口及買賣業務（黃金出口除外以現貨交易為限）、
      （五）代理國內外廠商前項產品之經銷報價及投標業務、（六）國際外匯資訊
      之諮詢顧問業務（銀行業務除外）、（七）一般進出口貿易業務（許可業務除
      外）等事項，並無從事期貨顧問事業或其他期貨服務之營業項目，是被告公司
      未經財政部證券暨期貨管理委員會之許可發給許可證照，經營登記範圍以外之
      期貨相關業務，顯已違反公司法第十五條第一項之規定。
（四）綜上所述，被告所辯，顯係事後避重就輕之詞，委無可採。本件事證明確，被
      告犯行洵堪認定。
二、按期貨交易法就何謂「期貨經理事業」、「期貨顧問事業」、「其他期貨服務事
    業」，雖無定義，惟依期貨交易法第八十七條相關規定，所謂之「期貨經理事業
    」，應指接受特定人委託代特定人全權操作期貨交易，或得向非特定人募集資金
    ，從事期貨交易。而所謂之「期貨顧問事業」，因期貨交易法並無有關規定，故
    從其立法理由觀之，其業務範圍應包括對期貨交易提供相關資訊、研究意見、發
    行有關交易之出版品、舉辦相關講習等諮詢，及接受客戶特別授權或概括授權，
    代理客戶從事期貨交易或經營管理客戶之期貨交易。至於所謂「其他期貨服務事
    業」，依立法理由所載，係指期貨資訊提供者。本件被告所經營之嘉鑫公司係提
    供相關外匯買賣電腦設備及資訊、電話等，由客戶直接向澳門匯和公司下單，從
    事外幣保證金交易等情，已如前述，是被告所經營者，係「期貨顧問事業」及「
    其他期貨服務事業」無訛；次按，公司不得經營登記範圍以外之業務，公司負責
    人違反此項規定者，應處一年以下有期徒刑、拘役或科或併科五萬元以下罰金，
    並賠償公司因此所受之損害，公司法第十五條第三項、第一項立有規定。準此，
    被告未經主管機關許可，擅自經營公司登記範圍以外之期貨顧問事業及其他期貨
    服務事業之業務，其所為係犯期貨交易法第一百十二條第五款及公司法第十五條
    第三項之罪。被告以一行為觸犯上開二罪，係想像競合犯，應依期貨交易法第一
    百十二條第五款之重罪處斷。爰審酌被告值此金融秩序混亂之際，意圖規避主管
    機關之管理，而未經許可，擅自經營期貨顧問事業及其他期貨服務事業，遊走法
    律邊緣，固屬非是，惟念其被查獲後，旋即停業未再經營，犯罪時間非長等一切
    情狀，量處如主文所示之刑。又被告前未曾受有期徒刑以上刑之宣告，經此偵審
    程序，當知所警惕，信無再犯之虞，本院認其所宣告之刑，以暫不執行為適當，
    爰併予宣告緩刑三年，以啟自新。至上開之扣案物品，除嘉鑫公司營利事業登記
    證一份，與本件犯罪無直接關聯性，故不予宣告沒收外，其餘如附表所示之物，
    均為被告所有供犯罪所用之物，業據被告陳明在卷，爰依刑法第三十八條第一項
    第二款規定，宣告沒收。
據上論斷，應依刑事訴訟法第二百九十九條第一項前段，期貨交易法第一百十二條第
五款，公司法第十五條第三項，刑法第十一條前段、第五十五條、第七十四條第一款
、第三十八條第一項第二款，判決如主文。
本案經檢察官何景東到庭執行職務。
中    華    民    國    八十九    年      十      月      二十七        日
                                  臺灣高雄地方法院刑事第七庭
                                      法  官  何  悅  芳
右正本證明與原本無異。
如不服本判決，應於判決送達後十日內，向本院提出上訴狀。
                                      書記官  吳  良  美
中    華    民    國    八十九    年      十      月      三十一        日
附錄論罪科刑法條：
期貨交易法第一百十二條第五款：
有下列情事之一者，處七年以下有期徒刑，得併科新臺幣三百萬元以下罰金：
五、未經許可，擅自經營期貨信託事業、期貨經理事業、期貨顧問事業或其他期貨服
    務事業者。
附表：
一、嘉鑫公司資料一冊
二、客戶開戶相關資料一冊
三、客戶資料一冊
四、客戶交易資料一冊
五、八九年度業績統計表一冊
六、招募客戶及訓練資料一冊
七、公告文件一冊
八、信用戶資料一冊
九、信用戶交易資料一冊
十、保證金交易規則等資料一冊
十一、客戶交易參考資料一冊
十二、買賣交易單一冊
十三、買賣交易下單錄音帶四捲


司法院資訊處製作；財團法人民間司法改革基金會備份。
